臺灣高等法院交通事件裁定　　　　　　100年度交抗字第708號
抗　告　人
即受處分人　蔡芳曄
上列抗告人因違反道路交通管理處罰條例事件，不服臺灣臺北地
方法院中華民國100年5月30日100年度交聲字第164號裁定（原處
分案號：臺北市交通事件裁決所北市裁罰字第裁22-A00000000號
裁決書），提起抗告，本院裁定如下：
    主  文
抗告駁回。
    理  由
一、按汽車駕駛人，行經有燈光號誌管制之交岔路口闖紅燈者，
    處新臺幣(下同)1,800元以上5,400元以下罰鍰，並記違規點
    數3點，道路交通管理處罰條例第53條第1項、第63條第 1項
    第3款分別定有明文。
二、聲明異議意旨略以：抗告人即受處分人蔡芳曄於違規當日與
    前車保持安全車距，抬頭始看見黃燈，由於事出突然，倘急
    踩煞車，由於反應時間及制動時間不足，車輛將停在十字路
    口中央，為免阻礙交通及顧慮行車安全，當下決定往前行駛
    ，受處分人並非闖紅燈，為此聲明異議，請求撤銷原處分云
    云。
三、抗告意旨略以：違規當日由於路況不順，受處分人刻意與前
    車保持車距，視線所及之範圍係車輛前方，因此，當抬頭看
    見黃燈時，錯誤地決定繼續前進。此外，由於反應時間及制
    動時間不足，受處分人於見到黃燈後繼續行駛，並非闖紅燈
    ，爰請求撤銷原裁定，更為適當之裁定云云。
四、經查：
  (一)受處分人於民國99年12月4日下午5時58分許，駕駛蔡洪卿所
    有之車牌號碼CN-1301號自用小客車，行經臺北市○○路、
    松信路口時，經自動採證照相儀器採證拍照，臺北市政府警
    察局中正第一分局交通分隊員警以有「行經有燈光號誌管制
    之交岔路口闖紅燈」之違規事實對汽車所有人逕行舉發，嗣
    受處分人於期限內提出申訴，並主張其為駕駛人等情，為受
    處分人所不爭執，復有臺北市政府警察局北市警交大字第
    A00000000號舉發違反道路交通管理事件通知單、舉發照片2
    張在卷可稽，此部分事實堪以認定。
  (二)前開臺北市○○路與松信路口所使用之微電腦闖紅燈照相設
    備器材，係在停止線前方地面下埋設自動感應式Ｓ線圈，Ｓ
    線圈與路口號誌相互連結具有高度準確性，該儀器在號誌顯
    示紅燈時，才會啟動照相設備採證。且該地點所設置之交通
    違規自動採證照相儀器，係依行車管制號誌轉換成紅燈後始
    啟動儀器照相採證，該路口行車管制號誌由黃燈轉換成紅燈
    所需秒差為3.04秒 (第2張採證照片所示AMb1：3.04)，而受
    處分人於99年12月4日下午5時58分行經上開路口時，前車輪
    已駛越停止線，車頭已貼近行人穿越道，當時行車管制號誌
    已轉換成紅燈0.92秒(第2張採證照片顯示Red1：000.92），
    而於1.2秒後即行車管制號誌已轉換成紅燈2.12秒 (第1張採
    證照片顯示Red1：002.12)時，受處分人仍以時速33公里(依
    第1張採證照片左上角顯示)繼續駛入路口，後車輪亦已超越
    行人穿越道等情，有臺北市政府警察局中正第一分局99年12
    月29日北市警中正一分交字第09931910500號函及採證照片2
    張在卷可考。是受處分人於燈光管制號誌轉為紅燈之後，始
    駕駛上開車輛踰越停止線而進入路口之情形，至為灼然。
  (三)按圓形黃色燈光號誌，係用以警告車輛駕駛人及行人，表示
    紅色燈號即將顯示，屆時將失去通行路權，道路交通標誌標
    線號誌設置規則第206條第4點規定甚明。而黃色燈光號誌最
    長不過數秒，車輛如已進入路口或在路口前方不及剎車時，
    應迅速通過，如不及通過，則應減速並停等，此乃一般駕駛
    人具有之常識。汽車駕駛人駕駛汽車於道路上，本應隨時注
    意道路交通號誌，於接近路口時，更應注意路口燈光號誌狀
    況，倘如發現燈光號誌已由綠燈轉換為黃燈，而按當時車速
    不可能在黃燈結束、紅燈亮起之前通過路口停止線時，即應
    煞停等待下一次綠色燈光號誌亮起再通過路口。本件該路口
    之號誌由黃燈轉換成紅燈有3.04秒，業如前述，衡情已足供
    駕駛人反應並採取正確措施，除非駕駛人未注意號誌變換，
    要無反應不及之可能。本件受處分人於原審訊問中已自承當
    時未注意到號誌已由綠燈轉換成黃燈等語(詳原審卷第13頁)
    ，參以卷附採證照片所示，受處分人駕駛之車輛於其車身大
    半已經跨越停止線，而煞車燈並未亮起，可見受處分人直到
    駕車跨越停止線之際，尚無減速煞停之動作，足認受處分人
    駕車接近路口時，因疏於注意該號誌燈號已轉換成黃燈，始
    於黃燈歷時3.04秒後，轉為紅燈亮起0.92秒時，駛越停止線
    甚明。故姑不論受處分人辯稱其非「故意」闖紅燈是否屬實
    ，然其既因疏於注意號誌變換，導致違規行為發生，仍難辭
    過失之責，依行政罰法第7條規定，不得執為免罰之事由。
    受處分人上開所辯，均不足採。
五、綜據上述，本件受處分人確有「行經有燈光號誌管制之交岔
    路口闖紅燈」之違規行為，原處分機關依道路交通管理處罰
    條例第53條第1項、第63條第1項第3 款及違反道路交通管理
    事件統一裁罰基準及處理細則所訂違反道路交通管理事件統
    一裁罰基準表規定，裁處罰鍰2,700元，並記違規點數3點，
    核無違誤。原審法院調查後亦同此認定，而駁回其異議之聲
    明，認事用法並無違誤。受處分人猶執前詞，徒憑己見，任
    意指摘原處分及原裁定不當，提起本件抗告，為無理由，應
    駁回之。
據上論斷，依道路交通管理處罰條例第89條、刑事訴訟法第 412
條，裁定如主文。
中    華    民    國   100    年    6     月    30    日
            刑事第十三庭  審判長法  官  曾德水
                                法  官  王復生
                                法  官  宋松璟
以上正本證明與原本無異。
不得再抗告。
                                書記官  蘇秋
中    華    民    國   100    年    6     月    30    日